【裁判字號】    89,上訴,666
【裁判日期】    890601
【裁判案由】    過失致死等
【裁判全文】
臺灣高等法院刑事判決                            八十九年度上訴字第六六六號
    上  訴  人  臺灣新竹地方法院檢察署檢察官
    被      告  文鑫營造工程股份有限公司
    被      告
    兼右代表人  甲○○
    被      告  丁○○
                乙○○
    右四人共同
    選任辯護人  林東原
                葉大殷
    被      告  丙○○
右上訴人因被告業務過失致死案件，不服臺灣新竹地方法院八十六年度訴字第六六一
號，中華民國八十八年十二月二十四日第一審判決（起訴案號：臺灣新竹地方法院檢
察署八十六年度偵字第六三一○號）提起上訴，本院判決如左：
    主  文
原判決關於甲○○、文鑫營造工程股份有限公司部分均撤銷。
甲○○從事業務之人，因業務上之過失致人於死，處有期徒刑壹年，緩刑參年。
文鑫營造工程股份有限公司違反雇主對於防止有墜落、崩塌等之虞之作業場所引起之
危害，應有符合標準之必要安全衛生設備之規定，致發生死亡災害，科罰金新台幣拾
萬元。
其他上訴駁回。
    事  實
一、文鑫營造工程股份有限公司（下稱文鑫公司）設址於台北市○○○路三六號七樓
    之四，營業項目為土木建築等工程之承包及設計業務，為雇主，甲○○係負責人
    並為從事建築業務之人，自民國(下同)八十五年五月間起，承攬新竹市○○路一
    八六號梅竹山莊住宅大樓興建工程，並於八十五年八月一日起雇用羅炳魁擔任模
    板拆除工之工作。於八十五年八月六日上午，羅炳魁與另二個模板工人林玉香、
    張明富，共同於上開工地二十一樓，從事拆卸模板之工作，因甲○○平日對於有
    墜落、崩塌等之虞之作業場所引起之危害，未有符合標準之必要安全衛生設備，
    且違反施工架不得與混凝土模板支撐或其他臨時構造連接之作業規定，及違反危
    險性工作場所未經勞動檢查機構審查合格不得使勞工在該場所作業之規定，且應
    注意能注意上開規定而疏未注意，復均疏未注意工地該處未設置安全網，及疏未
    注意督促員工要羅炳魁配載安全帽、安全索等安全設備，迨至當日上午九時四十
    分許，羅炳魁、林王香、張明富三人拆除模板螺桿後，正欲離去由施工平台下至
    地面時，工作平台突然傾倒，林玉香、張明富伸手抓到預留之鋼筋未墜落，羅炳
    魁因站在距剪力牆較遠處未抓到東西，而自二十一樓高處墜落下方二樓露台上，
    經緊急送醫後，於當日上午十一時五分因顱骨開放性骨折死亡。
二、案經臺灣新竹地方法院檢察署檢察官相驗後自動檢舉偵查起訴。
    理  由
甲、撤銷改判部分 (即甲○○、文鑫公司部分 )：
一、訊據被告兼代表人甲○○對於右揭事實，坦承認為文鑫公司負責人從事建築業務
    ，惟否認有何刑責，甲○○辯稱：伊僅負責台北公司，對於工程上如何施工與安
    全均不清楚，現場全由工地長丁○○負責，而德國ＤＤＫＡ模板系統之引進係經
    由廠商介紹，為考慮有無違反建築法規且委託永祥工礦安全衛生技師事務所辦理
    「施工安全評估報告書」作業，並送請勞工檢查所（下稱勞檢所）核備，於八十
    五年九月十一日核准通過，故該處非危險性工作場所，又羅炳魁墜樓前已配發安
    全帶及安全帽供其使用云云。經查：
(一)查，文鑫公司於八十五年一月間與德利建設股份有限公司訂立承攬梅竹山莊建築
    工程之契約（原審卷第一七八至一九一頁），而於八十五年五月至六月間，已經
    由志成營造有限公司（下稱志成公司）陸續承接梅竹山莊包括結構等全部工程，
    被害人羅炳魁確為文鑫公司之員工，此為被告甲○○（原審卷第一四六頁，另參
    第一二一頁背面）、丁○○（原審卷第一四七頁背面）於原審八十八年十月二十
    五日調查中供承明確，並為證人即與被害人同時工作之工人張明富（原審卷第一
    二○頁）及林玉香（原審卷第一一九頁）於原審八十七年八月十四日調查中結證
    無訛，是被害人羅炳魁應為文鑫公司之員工應無疑義。至共同被告丙○○提出有
    關被告丁○○於八十五年八月七日、十六日尚向志成公司申請補發汽機車公用補
    貼及有關工程事項仍向志成公司行文而主張被害人仍為志成公司之員工（原審卷
    第六十六、六十七、六十九至七十一頁），惟為共同被告丁○○於原審審理中供
    明：事發當時志成公司與文鑫公司工作是有重疊，但被害人羅炳魁確為文鑫公司
    僱用之工人等語（原審卷第一七五頁），而上開資料並不能否認被害人羅炳魁為
    文鑫公司員工之事實，合先敘明。
(二)本件被害人羅炳魁係因本件墜地事故顱骨致開放性骨折而死亡之事實，業經臺灣
    新竹地方法院檢察署檢察官督同法醫師相驗明確，有相驗屍體證明書（相字第九
    ○七號卷第二十一頁）、驗斷書（同前卷第二十二至二十六頁）、照片（同前卷
    第三十二、三十三頁）及勘驗筆錄（同前卷第十七頁）等在卷可稽。
(三)本件災害原因，係因模板之固定螺拴已拆卸完成，及臨時固定模板的鐵絲絞得過
    緊，造成鐵線彈性疲乏而被拉斷，加上混凝土與模板之黏著力低，造成模板與施
    工平台瞬間傾倒，羅炳魁亦瞬間墜落經送醫急救不治死亡。判斷直接原因係自二
    十樓墜落於二樓露台，墜落高度約六十四公尺，間接原因係將施工架與模板支撐
    及臨時構造連接，基本原因為未對勞工施以從事工作及預防災變所必要之安全衛
    生教育訓練。此有臺灣省政府勞工處北區勞工檢查所八十五年十月九日八十五北
    檢四字第一六四四一號函，及所附檢查報告一份附卷可憑（相字第九○七號卷第
    三十六至四十一頁）。
(四)在工地擔任吊車工作當場目擊之證人周志達於偵查中，證稱：「羅炳魁當時在頂
    層約二十一層處做拆卸模板工作，完畢後要離去時模板掉落致摔落地面，他們有
    三人，羅炳魁站在中間，他們三人站在模板工作架上，模板與模板工作台是連接
    在一起，整個模板摔落致羅炳魁站立之平台扭曲翻倒，致其摔落地面」等語 (相
    卷十九頁)。當時與羅炳魁於該處共同拆卸模板之張明富、林玉香亦於偵查中證
    稱：「當時羅炳魁站中間，其餘二人於二側，模板突然掉落，張明富與林玉香均
    有抓住鋼筋而未掉下去，羅炳魁則沒有抓到而墜樓」等語 (相卷八頁)。丙○○
    亦於偵查中坦承：「係因為工作在拆解模板時，固定之鐵絲疲乏至整片摔落傾斜
    ，不是掉落那露台內」等語 (相卷九七頁)。可見被告文鑫公司及甲○○未提供
    完整之防止墜落、崩塌之防護措施。又依被告公司偵查中所呈之現場作業主要項
    目自動檢查記錄表，於八十五年八月五日，在「墜落防止」項目中，開口、開挖
    地點墜落防止設備及安全網之裝設情形及安全檢查，及次日（六日）該項之安全
    網之裝設情形及安全檢查，均載明不合規定，有乙○○所作上開記錄表在卷可查
    (相卷七十三至七十四頁)。該公司雖有提供安全帽、安全帶供勞工使用，惟案發
    當日，被害人並未有領用之簽名資料，而丁○○亦自承：每個人是發配安全索，
    發生時無配置安全索，只有戴安全帽，墜落部分未設置安全網等語（參相卷十九
    頁，八十五年八月七日偵查筆錄），查本件羅炳魁事故發生時，渠等工作之處所
    ，為二十一層樓之高處，若無安全網、安全帶、安全所等設備，均難認為已善盡
    安全注意義務。
(五)按中央主管機關會商目的事業主管機關指定之營造工程之工作場所為危險性場所
    ，非經勞動檢查機構審查或檢查合格，事業單位不得使勞工在該場所作業，此為
    勞動檢查法第二十六條第一項第六款所明定，而建築物高度在五十公尺以上之建
    築工程，亦經行政院勞工委員會，於八十三年五月二日，以臺八十三勞檢一字第
    二八三六七號公告指定列為危險場所。查本件事故發生地點為高度在五十公尺以
    上之建築物，依前開行政院勞工委員會八十三年五月二日臺八十三勞檢一字第二
    八三六七號函公告，為危險性工作場所（原審卷第六○、六十一頁），又該工地
    於八十五年九月十一日始經勞檢所核准通過可以作業，而本件被害人羅炳魁墜地
    事故發生之時為八十五年八月六日，其時尚未得勞檢所之核可，且丁○○亦自承
    該大樓每層三．二公尺，至十六層時已達五十公尺，知悉有此安全規定，但基於
    施工進度不可能現場停工待檢查後再施工等語 (相卷五一頁），亦足徵該工地係
    屬危險性工作場所，依勞動檢查法第二十六條第一項第六款之規定，應向勞動檢
    查機構申請檢查合格，始得使勞工在該危險性工作場所工作。被告文鑫公司及被
    告甲○○未依勞動檢查法第二十六條第一項第六款之規定，向勞動檢查機構申請
    檢查合格，而仍使勞工即被害人羅炳魁於上開地點工作，文鑫公司及其負責人甲○○有違反勞動檢查法第二十六條第一項第六款之規定，應負同法第三十四條第
    一項第一款、第二項之罪責。至依行政院勞工委員會八十五年六月十九日臺八十
    五勞檢三字第一二○七七六號公告其申請審查或檢查期限為八十七年一月一日，
    然此僅為行政機關規定申請審查或檢查之期限，如有違反期限之規定，僅是行政
    上之規範而已，與是否違反上開法條之刑事責任無涉。
(六)再按雇主對於防止有墜落、崩塌等之虞之作業場所引起之危害應有符合標準之必
    要安全設備，此於勞工安全衛生法第五條第一項第五款定有明文。而依勞工安全
    衛生設施規則第二百二十四條、第二百二十五條之規定，雇主對於高度在二公尺
    以上之工作場所邊緣及開口，勞工有遭受墜落危險之虞者，應設有適當強度之圍
    欄、握把、覆蓋等防護措施。雇主為前項措施有困難或作業之需要臨時將圍欄等
    拆除，應採取使勞工使用安全帶等防止墜落而致勞工遭受危險之措施。高度在二
    公尺以上除工作場所邊緣及開口外，應以架設施工架等方式設置工作臺。如設置
    工作臺有困難時，應採取張掛安全網之措施。又依營造安全衛生設施標準第三十
    條第一款規定，雇主對於施工架之穩定，應使施工架不得與混凝土模板支撐或其
    他臨時構造連結。本件勞工即被害人羅炳魁於施工架工作，該施工架與模板支撐
    構造連接而違反規定，且被告文鑫公司未提供完整之防止墜落、崩塌之防護措施
    ，僅提供安全帽，致被害人因模板傾倒連同施工架工作臺一起傾倒而墜地死亡，
    被告文鑫公司及甲○○顯有違反「營造安全衛生設施標準」第三十條第一款，雇
    主對於施工架之穩定，應使施工架不得與混凝土模板支撐或其他臨時構造連結之
    規定，及違反勞工安全衛生法第五條第一項第五款，雇主對於防止有墜落、崩塌
    等之虞之作業場所引起之危害，應有符合標準之必要安全衛生設備之規定，致生
    職業災害，自應負勞工安全衛生法第三十一條第一項、第二項之罪責。即使被告
    採取德國ＤＯＫＡ公司採行之模板施工法，經中華民國土木技師公會全國聯合會
    認定結果為，此係國際工程實務所採用，其安全性較一般國內慣用之傳統施工法
    略佳。然此僅為該施工方法之概括鑑定意見，不能因此認定在具體個案中，此施
    工方法亦屬適當。況勞檢所之鑑定報告中，亦認定該施工架與模板支撐構造連接
    ，致死者因模板傾倒連同施工架工作臺一起傾倒而墜地死亡，被告甲○○、文鑫
    公司應有違反營造安全衛生設施標準第三十條第一款之規定。另依被告乙○○記
    錄之現場作業主要項目自動檢查紀錄表中，開口、開挖地點墜落防止設備及安全
    網之裝設情形及安全檢查（相字第九○七號卷第七十三頁），及次日該項之安全
    網之裝設情形及安全檢查均不合規定（同前卷第七十四頁），原審認定該處非屬
    工作場所之邊緣及開口部分不必設安全網云云，除照片外，並無其他依據，自不
    宜為此認定。
(七)按雇主對於防止有墜落、崩塌之虞之作業場所引起之危害，應有符合標準之必要
    安全衛生設備，勞工安全衛生法第五條第一項第五款規定甚明。又按中央主管機
    關會商目的事業主管機關指定之營造工程之工作場所為危險性場所，非經勞動檢
    查機構審查或檢查合格，事業單位不得使勞工在該場所作業，此為勞動檢查法第
    二十六條第一項第六款所明定。又營造安全衛生設施標準第三十條第一款規定，
    雇主對於施工架之穩定，應使施工架不得與混凝土模板支撐或其他臨時構造連結
    。查甲○○係文鑫公司負責人兼為雇主，且為從事業務之人，違反上開規定，對
    上開工地拆卸模板工作之場所，未配置安全索及設置安全網等符合標準之必要安
    全衛生設備，且違反施工架不得與混凝土模板支撐或其他臨時構造連接，及危險
    性工作場所未經勞動檢查機構審查合格不得使勞工在該場所作業之規定，其應注
    意能注意而疏未注意上開規定，復疏未注意工地該處未設置安全網，及疏未注意
    羅炳魁未配載安全帽、安全索等安全設備工作，致在前開工作場所工作之羅炳魁
    墜落死亡，發生勞工安全衛生法第二十八條第二項第一款之職業災害，被告甲○○顯有業務過失。又羅炳魁之死亡與被告甲○○業務過失行為間，有相當因果關
    係，被告甲○○應難辭業務過失罪責。
    綜右所述，本件被告甲○○、文鑫公司犯行，事證明確，洵堪認定。
二、核被告甲○○所為，係違反勞工安全衛生法第五條第一項第五款之規定，應依同
    法第三十一條第一項處罰。另違反勞動檢查法第二十六條第一項第六款之規定，
    應依同法第三十四條第一項第一款處罰。並另犯刑法第二百七十六條第二項之業
    務過失致人於死罪。被告甲○○一行為觸犯上開三罪名，為想像競合犯，應從一
    重論以刑法第二百七十六條第二項之罪。被告甲○○違反勞動檢查法部分雖未據
    起訴，因有裁判上一罪關係為起訴效力所及，應予一併審究，合此敘明。至被告
    文鑫公司係違反勞工安全衛生法第五條第一項第五款規定，應依同法第三十一條
    第二項規定，科以同條第一項之罰金。另違反勞動檢查法第二十六條第一項第六
    款之規定，應依同法第三十四條第一項第一款、第二項，科以同條第一項之罰金
    。因其代表人甲○○之一行為觸犯上開二罪名，為想像競合犯，應從一情節較重
    之勞工安全衛生法第三十一條第二項規定論處。
三、原審疏未詳察，判決被告甲○○、文鑫公司均無罪，尚有未洽，檢察官上訴指摘
    原判決此部分不當，為有理由，應由本院予以撤銷改判。爰審被告文鑫公司、甲○○有提供符合標準之必要安全設備能力而未提供，致生職業災害，及被告甲○○犯罪之動機、目的、手段，所生危害，犯罪後已和解賠償三百多萬元等一切情
    狀，量處被告甲○○、文鑫公司各如主文所示之刑，以昭炯戒。被告甲○○前未
    曾受有期徒刑以上刑之宣告，有本院全國刑案紀錄表可稽，其經此科刑教訓當知
    警惕而無再犯之虞，其所宣告之刑本院認以暫不執行為適當，爰併予宣告緩刑三
    牛年，以啟自新。
乙、上訴駁回部分 (即丁○○、乙○○、丙○○部分 )：
一、公訴意旨略以：被告丁○○、乙○○、丙○○係共同被告文鑫公司及負責人甲○○所請員工，為從事業務之人。該公司自民國八十五年五月間起承攬新竹市○○
    路一八六號梅竹山莊住宅大樓興建工程。而於八十五年八月一日起雇用羅松魁擔
    任模板拆除工之工作。被告丁○○為工地現場負責人，負責現場之監督。被告丙○○自八十五年七月六日起迄同年八月十二日止擔任水電及勞工安全衛生業務主
    管，就工地開口處、危險區等陳報主管知悉以做防護網等設施。被告乙○○自八
    十五年八月一日起擔任工地勞工安全衛生現場管理員對工作現場之安全措施應不
    定時的隨時注意。於八十五年八月六日上午，被害人即勞工羅炳魁與另二個模板
    工人林玉香、張明富共同於上開工地二十一樓從事拆卸模板之工作，因被告甲○○平日對於有墜落、崩塌等之虞之作業場所引起之危害，未有符合標準之必要安
    全衛生設備，且違反施工架不得與混凝土模板支撐或其他臨時構造連接及危險性
    工作場所未經勞動檢查機構審查合格不得使勞工在該場所作業之規定，而被告丁○○、乙○○、丙○○亦應注意、能注意，均疏未注意工地該處未設置安全網及
    羅炳魁未配戴安全帽、安全索等安全設備，迨至當日上午九時四十分許，羅炳魁
    、林玉香、張明富三人拆除模板螺桿後正欲離去由施工平台下至地面時，工作平
    台突然傾倒，林玉香、張明富伸手抓到預留之鋼筋未墜落，羅炳魁因站在距剪力
    牆較遠處未抓到東西，而自二十一樓高處墜落下方二樓露台上，經緊急送醫後，
    於當日上午十一時五分因顱骨開放性骨折死亡。因認被告丁○○、乙○○、丙○○，均涉有刑法第二百七十六條第二項之業務過失致人於死罪嫌云云。
二、按犯罪事實應依證據認定之，無證據不得推定其犯罪事實，刑事訴訟法第一百五
    十四條定有明文。又認定不利於被告之事實，須依積極證據，苟積極證據不足以
    為不利於被告事實之認定時，即應為有利於被告之認定，更不必有何有利之證據
    ，最高法院三十年上字第八一六號判例亦有明示。
三、訊之被告丁○○、乙○○、丙○○等人均堅決否認有右揭犯行，被告丙○○辯稱
    ：伊於八十五年七月十二日到職，文鑫公司僅承作梅竹山莊內部隔間及裝修，並
    不包括結構工程，結構仍為志成公司承作，羅炳魁為志成公司員工，且皆已檢查
    安全，無工安缺失云云。被告丁○○辯稱：每個人均有戴安全帽，死者墜落時安
    全帽掉落云云。乙○○辯稱：剛去上班沒幾天，業務不熟云云。
四、查，文鑫公司於八十五年一月間與德利建設股份有限公司訂立承攬梅竹山莊建築
    工程之契約（原審卷第一七八至一九一頁），而於八十五年五月至六月間，已經
    由志成營造有限公司（下稱志成公司）陸續承接梅竹山莊包括結構等全部工程，
    被害人羅炳魁確為文鑫公司之員工，此為被告甲○○（原審卷第一四六頁，另參
    第一二一頁背面）、丁○○（原審卷第一四七頁背面）於原審八十八年十月二十
    五日調查中供承明確，並為證人即與被害人同時工作之工人張明富（原審卷第一
    二○頁）及林玉香（原審卷第一一九頁）於原審八十七年八月十四日調查中結證
    無訛，是被害人羅炳魁應為文鑫公司之員工應無疑義，業如前述，合先敘明。
五、被告丁○○於八十五年八月六日警訊中供承：伊為文鑫公司營造執行副處長，死
    者羅炳魁為該公司員工，負責系統模板組合拆卸作業等語（參見相驗卷第五頁）
    。於八十五年八月七日檢察官偵訊中供承：每個人均有發安全索及安全帽，發生
    事故時，死者只有戴安全帽，墜落處未設置安全網等語（參見相驗卷第十九頁）
    。八十六年七月二十四日檢察官偵訊中亦供承：事發後第二天伊等已民事賠償三
    百多萬元，本件系統模板拆卸時，應先留一個鎖，但伊等判斷他將鎖全部拆除，
    而且假固定之鐵絲也因彈性疲乏而斷掉而發生各等語（參見六三一○號偵查卷第
    十二頁）。被告乙○○於八十五年十一月十九日檢察官偵訊中供稱：伊於八十五
    年八月二日擔任文鑫公司勞工安全衛生管理人員，本件是死者自己未配帶安全設
    施，且因鐵絲疲乏致模板掉落，純屬意外等語（參見相驗卷第九十一頁）。被告
    丙○○於八十五年十一月十九日檢察官偵訊中供稱：伊於八十五年七月十二日擔
    任文鑫公司安全衛生業務主管，因工人在拆模板時固定之鐵絲疲乏致模板摔落等
    語（參見相驗卷第九十一頁）。
六、本件依右揭各被告所供，及前開相驗屍體證明書（相字第九○七號卷第二十一頁
    ）、驗斷書（同前卷第二十二至二十六頁）、照片（同前卷第三十二、三十三頁
    ）及勘驗筆錄（同前卷第十七頁）等，勞工羅炳魁因墜落處未設置安全網等安全
    設施，及未配載安全帽、安全索等安全設備而發生死亡事故，固係事實。惟按刑
    法上之業務上過失罪，以業務上有應注意之義務為前提，且按當時情節，係能注
    意而不注意者，始足構成，最高法院著有四十五年台上字第一四六二號判例可稽
    。又按勞工安全衛生法第五條第一項第五款規定：「雇主對於防止有墜落、崩塌
    之虞之作業場所引起之危害，應有符合標準之必要安全衛生設備。」。營造安全
    衛生設施標準第三十條第一款規定：「雇主對於施工架之穩定，應使施工架不得
    與混凝土模板支撐或其他臨時構造連結。」。勞工安全衛生設施規則第二百二十
    四條、第二百二十五條之規定：「雇主對於高度在二公尺以上之工作場所邊緣及
    開口，勞工有遭受墜落危險之虞者，應設有適當強度之圍欄、握把、覆蓋等防護
    措施。」。勞動檢查法第二十六條第一項第六款明定：「中央主管機關會商目的
    事業主管機關指定之營造工程之工作場所為危險性場所，非經勞動檢查機構審查
    或檢查合格，事業單位不得使勞工在該場所作業。」。依上開各規定，法律所課
    責之對象，均為雇主或為事業單位，而被告丁○○、乙○○、丙○○均為文鑫公
    司之受僱員工，並非法律所課責應注意之對象。考之法律所以如此規定，無非因
    「作業場所引起之危害，應有符合標準之必要安全衛生設備」；「應設有適當強
    度之圍欄、握把、覆蓋等防護措施」；「受勞動檢查機構審查或檢查合格」等事
    項，非雇主或事業單位莫為，而員工不過為受薪者，應聽命於雇主或事業單位，
    從而被告丁○○、乙○○、丙○○等人實無上開應盡之法律義務。況查，被告公
    司偵查中所呈之「現場作業主要項目自動檢查記錄表」，於八十五年八月五日，
    在「墜落防止」項目中，開口、開挖地點墜落防止設備及安全網之裝設情形及安
    全檢查，及次日（六日）該項之安全網之裝設情形及安全檢查，均載明不合規定
    ，有乙○○所作上開記錄表在卷可查 (相卷七十三至七十四頁)。足見員工乙○○等人縱如何盡其職責，假設被告文鑫公司、及其負責人甲○○不肯提出資金設
    法改進，員工亦莫可奈何，殊難謂員工必能盡其注意義務。且勞工羅炳魁縱未配
    載安全帽、安全索等安全設備，而發生墜落死亡之事故，其責尚繫於羅炳魁自身
    是否願配載安全帽、安全索，此與文鑫公司若設置安全網絕對可以防止或減少勞
    工墜落死亡之事故者不同，自難以此究責被告丁○○、乙○○、丙○○等人。綜
    上所述，本件被告丁○○、乙○○、丙○○等人，尚乏「應注意，能注意，疏未
    注意」之業務過失致死罪所應具之構成要件，此外，復查無其他積極證據足資證
    明被告丁○○、乙○○、丙○○等人有何右開公訴人所指犯行，自屬不能證明其
    等犯罪，此部分原審為其等無罪之諭知，理由雖不同但無罪認定並無違誤，此部
    分檢察官之上訴為無理由，應予駁回。
據上論斷，應依刑事訴訟法第三百六十八條、第三百六十九條第一項前段、第三百六
十四條、第二百九十九條第一項前段，勞工安全衛生法第五條第一項第五款、第三十
一條第一項第二項，違反勞動檢查法第二十六條第一項第六款、第三十四條第一項第
一款，刑法第十一條、第二百七十六條第二項、第五十五條、第七十四條第一款，罰
金罰鍰提高標準條例第一條前段，判決如主文。
本案經檢察官林占青到庭執行職務。
中     華     民     國    八十九   年       六       月        一      日
                             臺灣高等法院刑事第九庭
  審判長法  官  李  文  成
                                       法  官  周  盈  文
                                       法  官  官  有  明
右正本證明與原本無異。
如不服本判決應於收受送達後十日內向本院提出上訴書狀，其未敘述上訴之理由者並
得於提起上訴後十日內向本院補提理由書（均須按他造當事人之人數附繕本）。
                                       書記官  顧  哲  瑜
中     華     民     國    八十九   年       六       月        二      日
附錄：本判決論罪科刑法條全文
刑法第二百七十六條第二項：
從事業務之人，因業務上之過失犯前項之罪者，處五年以下有期徒刑或拘役，得併科
三千元以下罰金。
勞工安全衛生法第三十一條第一項第二項
被保險人死亡、離職、退會、結（退）訓或因審定殘廢不能工作者，投保單位應於死
亡、離職、退會、結（退）訓之當日或收受審定殘廢通知之當日填具退保申報表送交
保險人。
被保險人因遭遇傷害或罹患疾病在請假期間者，不得退保。
勞動檢查法第三十四條第一項第一款


司法院資訊處製作；財團法人民間司法改革基金會備份。
